福建金門地方法院民事判決　九十年度訴字第三二號
　　原　　　告　丙○○
　　被　　　告　金門縣林務所
　　法定代理人　乙○○
右當事人間請求損害賠償事件，本院判決如左：
    主      文
原告之訴及假執行之聲請均駁回。
訴訟費用由原告負擔。
    事      實
甲、原告方面：
一、聲明：被告金門縣林務所與被告甲○○（另已撤回）等應連帶給付原告新台幣（
    下同）柒佰二十八萬三千四百零六元及自起訴狀繕本送達翌日起算之法定利息。
    訴訟費用由被告等連帶負擔。請淮供擔保宣告假執行。
二、陳述：被告甲○○為被告金門縣林務所所僱用之技工，於民國八十八年十月十二
    日上午十時五十分許，奉派前往金門縣金湖鎮○○路段，執行清除丹恩颱風風災
    貨倒之路樹鋸除及清理工務之際，明知調派支援任務之現役軍人，僅擔任撿拾路
    面殘枝搬運林務所人員已鋸斷倒地之樹木併已鋸割分段之樹枝之工作。而無任何
    鋸砍樹之專業技術及安全防範知能，被告甲○○於鋸斷風災樹前，竟未通知在場
    支援之現役軍人原告，樹木鋸斷倒地時可能之危害及範圍，以利撤離或防止危險
    之應變措施。而依當時情形，又無能注意之情事。意疏於注意，命支援之現役軍
　　人協助拉倒鋸斷木，又主觀認該樹鋸斷會朝北倒，未通知北側可能受波及之支援
　　人員儘速撤離。但樹木拉倒時未如被告甲○○之預，而向北倒，致原告閃避不及
　　，遭樹木壓到，受有腦部外傷合併嚴重腦挫傷、頭骨骨折、硬腦膜上出血、右眼
　　失明、左肩胛股骨折、腦脊髓液外漏合併腦膜炎之重傷害。被告甲○○之侵權行
　　為已臻明確。而被告金門縣林務所為其僱用人，依民法第一百八十八條，應與其
　　負連帶賠償之責任。因被告之侵權行為致原告有「相當於看護費之之損害」、「
　　減少勞動能力」及「精神上損害賠償」等合計新台幣七百二十八萬三千四百零六
　　元。
三、證據：提出扣繳憑單與身份證影本各一份為證。
乙、被告方面：
一、聲明：駁回原告之訴假執行之聲請。訴訟費用由原告負擔。如受不利判決，願供
    擔保請准宣告免為假執行。
二、陳述：
    甲、程序方面：本件原告於刑事告訴案中提起附帶民事訴訟，惟刑事部分業經判
　　　　決不受理確定在案，該不受理附帶民事訴訟部分雖經原告聲請而移送鈞院民
　　　　事庭，然依刑事訴訟法第五百零三條第三項支規定，原告應繳納訴訟費用，
　　　　而本件原告似尚未依法繳納，則其本件訴訟起訴之程序應尚未完備，謹先陳
　　　　明。
    乙、實體方面：一、原告對被告二人為本件請求，依其主張，係以被告甲○○有
        侵權行為，而被告金門縣林務所為其僱用人，依民法第一百八十八條應負連
        帶賠償責任云云為據。二、惟查，「公務員因故意違背對於第三人應執行之
　　　　職務，至第三人之權利受損害者職務，負賠償責任，其因過失者，以被害人
　　　　不能依他項方法受賠償時為限，負其責任，為民法第一百八十六條所明定。
　　　　本條所定公務員執行之職務，既為公法上之行為，其任用機關自無民法第一
　　　　百八十八條第一項或第二十八條規定之適用。」最高法院六十七年台上字第
　　　　一一九六號者有判例可稽。又「公務員執行職務，故意或過失侵害上訴人之
　　　　權利，在民法第一百八十六條既無命公務機關連帶負賠償責任之規定，而公
　　　　務員與行政機關間，又非僱傭關係，亦無民法第一百八十八條規定之適用。
　　　　」「本件關係公務員之侵權行為責任問題，依民法第一百八十六條規定，其
　　　　責任發生與否，首應決定於該公務員故意之有無，如為過失，則需審酌被害
　　　　人是否不能依他項方法受賠償，及其有無故意或過失不依法律上之救濟方法
　　　　除去其損害，亦與該公務員損害賠償責任之是否發生，關係至鉅。」「公務
　　　　員與其任用機關間係公法關係，公務員執行職務行使公權力，因故意或過失
　　　　不法侵害人民權利時，其任用機關並不負民法上侵權行為責任。‧‧‧」亦
　　　　有最高法院七十一年台上字第四七六號，七十二年台上字第一０八六號、七
　　　　十三年台上字第四五二０號判決可參，是姑不論被告甲○○是否有侵權行為
　　　　，依法而言，就公務員因執行職務而發生之侵權行為而應負責任者，僅以故
　　　　意行為為限，如屬過失行為，則須以「被害人不能依他項方法受賠償時為限
　　　　，負其責任」，且行政機關與公務員間並無民法第一百八十八條規定之適用
　　　　，尤無連帶責任可言，行政機關亦不負民法上之侵權行為責任。從而原告既
　　　　主張被告甲○○為過失行為，卻又主張被告金門縣林務所應依民法第一百八
　　　　十八條規定與甲○○負侵權行為之連帶賠償責任云云，揆諸前開判例、判決
　　　　意旨，自顯已不合而無理由！三、又公務原因執行職務依過失至生侵害行為
　　　　時，依國家賠償法第二條之規定，固可請求國家賠償，然依國家賠償法第十
　　　　條、第十一條之規定，此請求，應先以書面向賠償義務機關請求之，並須於
　　　　賠償義務機關拒絕賠償，或自提出請求之日起逾三十日不開始協議，或自開
　　　　始協議之日起於六十日協議不成立時，請求權人始得提起損害賠償之訴，然
　　　　本件原告並未依此程序辦理，其逕為本件起訴，亦顯不合法。四、再查，本
　　　　件原告受傷事故之發生，實因係執行丹恩颱風災後搶救工作，因屬臨時性之
　　　　任務編組，由軍方派遣人員與被告機關及人員配合，然被告機關及人員對現
　　　　場支援之軍方人員並無管制指揮之權限，其管制及指揮權仍屬軍方，而本件
　　　　事故之發生，係於被告甲○○將樹木鋸斷後，因軍方人員協助拉倒樹木，不
　　　　意樹木竟往反方向傾倒所致，當時軍方協助拉樹之人員均已安全離開，原告
　　　　並非拉樹之人員，卻於受要求離開時未即離開，甚且於樹倒時跑錯方向，乃
　　　　至受傷，故本件事故，按其情形，實非被告甲○○所能預見及注意，自應無
　　　　過失責任可言，且原告就此傷害事故之發生亦顯有過失，其詳被告甲○○於
　　　　該刑事案（鈞院八十九年易字第二二號案）以陳述答辯甚詳，敬請參酌。五
　　　　、就原告請求之損害金額部分，經查，其所主張請求之看護費用之損害，並
　　　　未能舉證證明有何看護上之需要及所需天數，且原告既自認係由其母看護，
　　　　此乃基於親情之表現，自不得請求賠償。又其主張右眼一目失明而減少勞動
　　　　能力一節，尚未能完全舉證證明此失明之事實，又減少勞動能力之程度，應
　　　　審酌職業、智能、年齡、身體或健康狀態等各種因素，非得逕依勞工保險殘
　　　　廢給付標準表為據，此亦有最高法院八十五年台上字第一二四號、八十五年
　　　　台上字第二一四０號判決可參，原告僅以此等標準表為據而為請求，亦有不
　　　　合，何況原告經安排現已在被告金門縣林務所工作，月薪新台幣二萬七千五
　　　　百元，其從事工作，甚或駕車均無任何障礙，顯見其勞動能力並無減損，且
　　　　其既經被告機關安排工作，亦無實質上之損害可言，故其主張原工資為每月
　　　　三萬元，現減少勞動能力百分之六十一點五二云云，並非有據。另發生事故
　　　　後，金門縣政府即辦理後送並加慰問，事後亦安排工作，給予相當之精神補
　　　　償及慰藉，是其請求精神賠償二百萬元云云，亦明顯過高不合理。六、綜上
　　　　所述，本件原告之起訴應不合法，其請求亦無理由，敬請鈞院明察，依法駁
　　　　回其訴，以符法制，而維權益，至感法便。
三、證據：提出法律資料影本三份及薪資清冊等為證。
丙、本院依職權向調閱本院八十九年易字第二十二號甲○○過失傷害案卷。
    理      由
一、按原告之訴，依其所訴之事實，在法律上顯無理由者，法院得不經言詞辯論，逕
    以判決駁回之，民事訴訟法第二百四十九條第二項定有明文。
二、本件原告主張被告金門縣林務所係其所屬技工甲○○之僱用人，依民法第一百八
    十八條規定應負連帶賠償責任等事實。但查，公務員與其任用機間係公法上之法
    律關係，公務員執行職務行使公權力，因故意或過失侵害人民權利時，因非僱用
    關係，無民法第一百八十八條規定之適用。亦不負民法上其他侵權行為責任。除
    非本件被告金門縣林務所所屬之公務員有國家賠償法第二條第二項之賠償責任，
    得以被告為賠償義務機關，請求賠償外。原告在法律上，尚不得依民法侵權行為
    責任之法律關係，請求被告金門縣林務局負連帶賠償責任。因此，本件依原告所
    訴之事實，在法律上顯無從構成賠償之事由，揆諸首揭規定，本院得不經言詞辯
    論，逕以判決駁回其訴。從而原告主張被告係被告甲○○之僱用人，依民法侵權
    行為之法律關係，據以訴請判決被告金門縣林務所應連帶負賠償之責，依法尚有
    未洽，應予駁回。原告之請求既經駁回，其假行之請求即失依據，應予駁回，併
    此敘明。
三、據上論結，原告之訴為無理由，依民事訴訟法第二百四十九條第二項、第七十八
    條，判決如主文。
中　　　華　　　民　　　國　　九十一　年　　　三　　　月　　　十二　　　日
                              福建金門地方法院民事庭
                                           法　　　官　朱中和
右為正本，係照原本作成。
如不服本判決，應於送達後廿日內，向本院提出上訴狀。
中　　　華　　　民　　　國　　九十一　　年　　　三　　　月　　　十二　　日
                                           法院書記官  董培祥
